臺灣板橋地方法院刑事判決　　　　　　　　 94度簡字第886號
聲　請　人　臺灣板橋地方法院檢察署檢察官
被　　　告　乙○○
上列被告因偽造文書案件，經檢察官聲請以簡易判決處刑（94年
度偵字第1688號），本院判決如下：
    主  文
乙○○共同連續行使偽造私文書，足以生損害於公眾及他人，處
有期徒刑陸月，如易科罰金，以佰元折算壹日。附表一、二所
示之署押、印文、捺印，均沒收。
    事實及理由
一、乙○○前於民國92年間因詐欺案件，經臺灣臺中地方法院於
    同年12月10日以92年簡字第171 號判處有期徒刑5 月，於93
    年1 月27日確定，又於93年間因竊盜案件，經臺灣桃園地方
    法院於93年10月26日以93年易字第300 號判處有期徒刑1 年
    8 月，於93年11月22日確定，另於93年間因違反毒品危害防
    制條例案件，經臺灣桃園地方法院於93年7 月23日以93年度
    桃簡字第895 號判處有期徒刑4 月，於93年8 月19日確定，
    後2 案更定其刑為有期徒刑1 年10月，並與前案接續執行，
    現於臺灣臺北監獄臺北分監執行中（均不構成累犯）。
二、詎乙○○不思悛悔，竟基於行使變造特種文書、行使偽造私
    文書等概括犯意及詐欺取財之犯意：
  (一)先於93年2 、3 月間之某日，與姓名、年籍不詳、綽號「阿
    宏」之陳姓成年男子，共同基於變造國民身分證之犯意聯絡
    ，在不詳地點，將其照片交予綽號「阿宏」男子，由渠將甲
    ○○遺失之國民身分證換貼乙○○之照片1 張，予以變造，
    足以生損害於甲○○及戶政機關對國民身分證製發管理之正
    確性，綽號「阿宏」男子旋在其後某日，在臺北縣中和市○
    ○路、圓通路附近之乙○○租處交予乙○○；
  (二)於同年3 月16日，至臺北縣板橋市○○路○ 段101 號中國信
    託商業銀行（下稱中國信託銀行）埔墘簡易分行，持綽號「
    阿宏」男子所偽造之「甲○○」印章1 枚，於該銀行開戶申
    請書「申請人（存戶）姓名」欄偽造「甲○○」署押1 枚暨
    偽造「甲○○」印文1 枚，於印鑑卡正面「式樣一」欄暨「
    式樣二」欄分別變造偽造「甲○○」署押1 枚與偽造「甲○
    ○」印文1 枚、於印鑑卡背面偽造「甲○○」署押與印文各
    1 枚，，冒用甲○○名義偽造上開私文書後，與上述變造之
    國民身分證併交予該銀行行員，均行使之，以申請該銀行帳
    號000000000000號帳戶，足生損害於甲○○及該銀行對於客
    戶帳戶管理之正確性；
  (三)於同年3 月17日，至臺北縣板橋市○○路33號臺灣大哥大股
    份有限公司（下稱臺灣大哥大公司）板橋民族店，於該公司
    行動電話服務申請書「申請人簽章」欄，及同意書「立同意
    書人簽章」欄暨「立同意書人」欄上，各偽造「甲○○」之
    署押1 枚，冒用甲○○名義偽造上開私文書後，與上述變造
    之國民身分證併交予該店店員，均行使之，以申請該公司00
    00000000號行動電話門號，足生損害於甲○○及臺灣大哥大
    公司對於門號管理之正確性；
  (四)於同年3 月17日，至臺北縣板橋市○○○路○ 段172 號遠東
    國際商業銀行（下稱遠東銀行）板橋南雅分行，持前開偽造
    之印章，於該銀行帳戶申請書「立約定書人」欄上偽造「甲
    ○○」之署押暨偽造印文各1 枚，及於「電話」欄、「金融
    卡及其密碼函」欄上各偽造「甲○○」印文1 枚，冒用甲○
    ○名義偽造上開私文書後，與上述變造之國民身分證併交予
    該銀行行員，均行使之，以申請該銀行帳號00000000000000
    號帳戶，足生損害於甲○○及該銀行對於客戶帳戶管理之正
    確性；
  (五)於同年3 月23日，至臺北縣板橋市○○路○ 段178 號誠泰商
    業銀行（下稱誠泰銀行）後埔分行，持前開偽造之印章，於
    該銀行存摺存款業務往來約定書「立約定書人（簡稱立約人
    ）」欄、印鑑卡「立約人約定印鑑」欄上，各偽造「甲○○
    」之署押暨偽造印文1 枚，冒用甲○○名義偽造上開私文書
    後，與上述變造之國民身分證併交予該銀行行員，均行使之
    ，以申請該銀行帳號000000000000號帳戶，足生損害於甲○
    ○及該銀行對於客戶帳戶管理之正確性；
  (六)於同年3 月27日，至苗栗縣苗栗市○○路15號亞太行動寬頻
    電信股份有限公司（下稱亞太電信公司）北苗店，於該公司
    行動電話服務申請書「申請人簽章」欄上、專案同意書「立
    同意書人」欄上，各偽造「甲○○」之署押1 枚，冒用甲○
    ○名義偽造上開私文書後，與上述變造之國民身分證併交予
    該店店員，均行使之，以申請該公司0000000000號行動電話
    門號，足生損害於甲○○及臺灣大哥大公司對於門號管理之
    正確性；
  (七)於同年4 月9 日，其與綽號「阿宏」男子共同基於犯意聯絡
    ，由其至臺北縣中和市○○路341 號台新國際商業銀行（下
    稱台新銀行）中和分行，於該銀行YOUBE 預（原為「予」，
    應係錯別字）備金申請書「申請人親筆正楷中文簽名」欄、
    金融卡及密碼單領用證明「立書人暨領用人」欄上，各偽造
    「甲○○」之署押1 枚，冒用甲○○名義偽造上開私文書，
    另提出綽號「阿宏」男子所偽造慶揚工程行製作之「甲○○
    」薪資各類所得扣繳暨免扣繳憑單，併交予該銀行行員，均
    行使之，以申請該銀行帳號00000000000000號帳戶，足以損
    害於甲○○、慶揚工程行及該銀行對客戶帳戶管理之正確性
    ；復由其以此冒名開戶手段，使該銀行陷於錯誤，而核發現
    金卡1 張，其旋以該現金卡，於其後之同日某時，以上揭詐
    術，復使該銀行陷於錯誤，再接續以提款機撥款新台幣（下
    同）2 萬元、1 萬元之現金，嗣後並將前揭款項交予綽號「
    阿宏」男子；
  (八)嗣乙○○意圖為自己不法之所有，於同年4 月11日晚上11時
    35分許，在臺北縣土城市○○路○ 段、員福路口停車格內，
    竊取馮孝元所有車牌號碼SB-6052 號自小客車，為警當場查
    獲（此部分業經本院於94年7 月11日以94年度簡上字第148
    號判決免訴，聲請簡易判決處刑書誤載為判處有期徒刑3 月
    確定），其復持前開變造之國民身分證應訊而行使之，並在
    如附表2 所示逮捕通知書「收受本通知簽章」欄、自願受搜
    索同意書、搜索扣押筆錄、警詢筆錄、夜間偵訊同意書、刑
    案權利告知書、扣押物品目錄表、偵查筆錄上，偽造如附表
    所示之「甲○○」署押及按捺指印，且其將前述逮捕通知書
    交予警方，表示收受該文書，而行使之，均足以生損害於甲
    ○○及司法機關偵查犯罪之正確性，迄同年7 月28日甲○○
    在本院上揭上述案件中陳明被冒名情事，經本院查悉上情。
    案經本院依職權向臺灣苗栗地方法院檢察署告發，經該署呈
    請臺灣高等法院檢察署檢察長令轉臺灣板橋地方法院檢察署
    檢察官偵查後，聲請簡易判決處刑。
三、上揭犯罪事實，業經被告乙○○坦承不諱，並經被害人甲○
    ○於本院93年度簡上字第329 號乙案另案審理時指述在卷，
    並有偽造國民身分證影本、中國信託銀行94年4 月23日函暨
    所附整合性通訊資料維護、開戶申請書、印鑑卡、臺灣大哥
    大公司94年4 月8 日函暨所附基本資料查詢、行動電話服務
    申請書、遠東銀行94年4 月22日（94）遠銀板字第48號函暨
    所附帳戶申請書、誠泰銀行後埔分行94年4 月14日誠泰銀後
    埔字第032 號函暨所附客戶資料查詢帳戶資料、基本資料、
    存摺存款業務往來約定書、印鑑卡、台新銀行94年4 月28日
    台新總法制第09400622號函暨所附YOUBE 預備金申請書、業
    務人員親訪報告書、金融卡及密碼單領用證明、偽造之「甲
    ○○」各類所得扣繳暨免扣繳憑單、94年8 月8 日函暨所附
    現金卡交易紀錄查詢、被害人聲明書、亞太電話公司94年6
    月6 日函暨所附用戶資料回覆表、94年6 月17日函暨所附行
    動電話服務申請書、專案同意書、內政部警政署刑事警察局
    93年8 月5 日刑紋字第0930160433號鑑驗書等可稽，另經本
    院依職權調閱本院93年度簡上字第329 號屬實。是足認被告
    自白，應合於事實。本件事證業臻明確，被告犯行洵堪認定
    ，應依法論科。
四、按警方依刑事訴訟法第88條之1 第4 項、提審法第2 條第1
    項等規定所製作之「逮捕通知書」，記載被逮捕人何以遭逮
    捕或拘提等情，其「通知本人聯」或「通知家屬聯」，如備
    有「收受人簽章」欄，由形式上觀察，於該欄內簽名及捺指
    印，即足表示由該姓名之人收受斯項通知書之證明。犯罪行
    為人如於「逮捕通知書」之「收受簽章」欄內，偽造他人署
    押，即足表示由該被偽造者收受斯項通知書之證明。其後，
    將之交付警方，應成立刑法第216 條、第210 條之行使偽造
    私文書罪。最高法院台非字第294 號判決係就警方以「通知
    」之文件踐行刑事訴訟法第95條等所定告知程序時，被告於
    該「通知」之「被調查詢問人」攔下偽簽姓名者，該「通知
    」實質上與詢問筆錄無異，並未表示另外製作何種文書，故
    論以偽造署押罪；又同院91年度台非字第295 號判決，係以
    被告於「逮捕通知書」之「被通知人簽章」欄偽簽他人姓名
    捺指印，因非在「收受人簽章」欄內為之，而僅處於受通知
    者之地位，尚不能表示其係有製作何種文書之意思及曾為何
    項之意思表示，故認成立偽造署押罪，與2 案認定之犯罪事
    實與上述情形，並不相同，同院94年7 月26日第11次刑事庭
    會議決議意旨可資參照。次按，扣繳暨免扣繳憑單係用以證
    明雇主支付員工全年度薪資及代為扣繳綜合所得稅之情形，
    為徵、繳雙方課徵與申報綜合所得稅之依據，但仍與護照、
    旅券、免許證、特許證或關於品行、能力、服務戶其他相類
    證書、介紹書等有間，是應屬私文書，均合先敘明。
五、核被告行使變造之國民身分證，係犯刑法第216 條、第212
    條之行使變造特種文書罪；又其於中國信託銀行開戶申請書
    、臺灣大哥大公司行動電話服務申請書、遠東銀行帳戶申請
    書、誠泰銀行存摺存款業務往來約定書、印鑑卡、亞太電信
    公司行動電話服務申請書、專案同意書、台新銀行預備金申
    請書、金融卡及密碼單領用證明、警方逮捕通知書「收受本
    通知簽章」欄上，分別偽造「甲○○」印文、署押或指印，
    並行使之，另行使偽造之扣繳暨免扣繳憑單，均係犯同法第
    216 條、第210 條之行使偽造私文書罪；再者，其以詐術使
    台新銀行陷於錯誤，而交付現金卡及撥付預借之現金，係犯
    同法第339 條第1 項之詐欺取財罪。其行使偽造之私文書，
    而詐得台新銀行之款項，並將詐得款項交予綽號「阿宏」男
    子，足見其與綽號「阿宏」男子有犯意聯絡，並互有行為分
    擔，是均屬共同正犯。至其與綽號「阿宏」男子變造國民身
    分證，互有犯意聯絡，並為行為分擔，亦為共同正犯，然其
    偽造特種文書之低度行為，應為其行使特種文書之高度行為
    所吸收，不另論罪。其分別在附表1 、2 所示文書上，各偽
    造單一之「甲○○」印文、署押或指印，或接續為之，分別
    屬各偽造私文書之部分行為，又其偽造私文書之低度行為，
    應為其行使偽造私文書之高度行為所吸收，是均不復另論。
    其以詐術使台新銀行交付現金卡1 張，及以提款機撥付2 次
    款項，前後密接，應評價為1 接續行為。其多次行使變造之
    特種文書、私文書，均時間緊接，各觸犯犯罪構成要件相同
    之罪，皆顯係出於概括犯意而為，均屬連續犯，應分別依同
    法第56條之規定，各論以一罪，並皆加重其刑。其行使變造
    之特種文書，或用以達成掩飾其偽造私文書犯行，或用為詐
    欺取財，故其所犯行使變造特種文書罪，各與行使偽造私文
    書罪及詐欺取財罪間，分別有方法目的間之牽連犯關係，故
    應依同法第55條之規定，從一情節較重之行使偽造私文書罪
    處斷。本院審酌被告上開犯行，多次造成甲○○損害，使甲
    ○○遭受其餘被害電信公司、銀行追索財物或叨擾，復損害
    被害電信公司公司、銀行對於行動電話門號或帳務等管理之
    正確性並致台新銀行遭詐騙現金3 萬元，亦足使慶揚工程行
    受有損害，尤使偵查機關錯誤追訴甲○○，致甲○○遭本院
    為一審有罪之簡易判決處刑，是惡行不淺，又其有上述其他
    犯罪紀錄，有臺灣高等法院被告前案紀錄表在卷可按，故素
    行欠佳，另衡其犯罪動機、目的、手段、犯後態度等一切情
    狀，量處如主文所示之刑，並諭知易科罰金之折算標準，以
    示懲儆。附表1 、2 所示偽造之「甲○○」署押、印文、指
    印，其指印係偽造署押時，同時為表彰被冒用者之姓名，其
    作用及效力與署押無異，且上述署押與捺印係同出於偽造署
    押之犯意，是其所按捺指印雖為被告自己所有，要屬同一偽
    造署押之犯行，故應與署押、印文同依同法第219 條規定，
    不問是否屬於被告與否，均予沒收。至變造之國民身分證，
    被告業遺失之事實，已據其供述在卷，是其上之被告照片1
    張，亦應滅失；又偽造之印章1 枚，並未扣案，而於被告遭
    查獲後，衡情，綽號「阿宏」之男子應已將之丟棄，以免成
    為渠犯罪之事證，復可認已滅失，故均不予諭知沒收之宣告
    。
六、查除(八)所示聲請簡易判決處刑之犯罪事實外，乃本院依職權
    查悉之被告犯行，而其與聲請簡易判決處刑之犯罪事實具前
    開裁判上一罪之連續犯及牽連犯關係，是為聲請簡易判決處
    刑效力所及，基於審判不可分之法理，本院自得併為審究，
    附此敘明。
七、依刑事訴訟法第449 條第1 項前段、第3 項、第450 條第1
    項，刑法第28條、第56條、第216 條、第210 條、第212 條
    、第339 條第1 項、第55條、第41條第1 項前段、第219 條
    ，罰金罰鍰提高標準條例第1 條前段、第2 條，判決如主文
    。
八、如不服本判決，得自收受送達之日起10內向本院提出上訴狀
    ，上訴於本院第二審合議庭（須附繕本）。
中　　華　　民　　國　　94　　年　　10　　月　　17　　日
                  刑事第十五庭  法  官  朱敏賢
以上正本證明與原本無異。
                                書記官  郭勝華
中　　華　　民　　國　　94　　年　　10　　月　　17　　日
附表1
┌──┬───────────┬─────┬─────┐
│編號│文書名稱              │偽造對象  │偽造內容  │
├──┼───────────┼─────┼─────┤
│1   │中國信託銀行開戶申請書│甲○○    │署押1 枚、│
│    │「申請人（存戶）姓名」│          │印文1 枚  │
│    │欄                    │          │          │
├──┼───────────┼─────┼─────┤
│2   │中國信託銀行印鑑卡正面│甲○○    │署押1 枚  │
│    │「式樣一」            │          │          │
├──┼───────────┼─────┼─────┤
│3   │中國信託銀行印鑑卡正面│甲○○    │印文1 枚  │
│    │「式樣二」欄          │          │          │
├──┼───────────┼─────┼─────┤
│4   │中國信託銀行印鑑卡背面│甲○○    │署押與印文│
│    │                      │          │各1 枚    │
├──┼───────────┼─────┼─────┤
│5   │臺灣大哥大公司行動電話│甲○○    │署押各1 枚│
│    │服務申請書「申請人簽章│          │          │
│    │」欄，及同意書「立同意│          │          │
│    │書人簽章」欄暨「立同意│          │          │
│    │書人」欄上            │          │          │
├──┼───────────┼─────┼─────┤
│6   │遠東銀行帳戶申請書「立│甲○○    │署押、印文│
│    │約定書人」欄          │          │各1枚     │
├──┼───────────┼─────┼─────┤
│7   │遠東銀行同上帳戶申請書│甲○○    │印文各1 枚│
│    │「電話」欄、「金融卡及│          │          │
│    │其密碼函」欄          │          │          │
├──┼───────────┼─────┼─────┤
│8   │誠泰銀行存摺存款業務往│甲○○    │署押、印文│
│    │來約定書「立約定書人（│          │各1 枚    │
│    │簡稱立約人）」欄、印鑑│          │          │
│    │卡「立約人約定印鑑」欄│          │          │
├──┼───────────┼─────┼─────┤
│9   │亞太電信公司行動電話服│甲○○    │署押各1 枚│
│    │務申請書「申請人簽章」│          │          │
│    │欄上、專案同意書「立同│          │          │
│    │意書人」欄            │          │          │
├──┼───────────┼─────┼─────┤
│10  │台新銀行YOUBE預備金申 │甲○○    │署押各1 枚│
│    │請書「申請人親筆正楷中│          │          │
│    │文簽名」欄、金融卡及密│          │          │
│    │碼單領用證明「立書人暨│          │          │
│    │領用人」欄            │          │          │
└──┴───────────┴─────┴─────┘
附表2
┌──┬───────────┬─────┬─────┐
│編號│文書名稱（附於93年度偵│偽造對象  │偽造內容  │
│    │字第7342號偵查卷宗）  │          │          │
├──┼───────────┼─────┼─────┤
│1   │臺北縣政府警察局土城分│甲○○    │署押1 枚及│
│    │局93年4 月11日晚間11時│          │指印1 枚  │
│    │50分許逮捕通知書「收受│          │          │
│    │本通知簽章」欄        │          │          │
├──┼───────────┼─────┼─────┤
│2   │93年4 月11日晚間11時50│甲○○    │署押1 枚及│
│    │分許自願受搜索同意書  │          │指印1 枚  │
├──┼───────────┼─────┼─────┤
│3   │臺北縣政府警察局土城分│甲○○    │署押3 枚及│
│    │局93年4 月11日晚間11時│          │指印4 枚  │
│    │40分許搜索扣押筆錄    │          │          │
├──┼───────────┼─────┼─────┤
│4   │臺北縣政府警察局土城分│甲○○    │署押5 枚及│
│    │局土城派出所93年4月12 │          │指印14枚  │
│    │日凌晨3時50分許警詢筆 │          │          │
│    │錄                    │          │          │
├──┼───────────┼─────┼─────┤
│5   │臺北縣政府警察局土城分│甲○○    │署押1 枚及│
│    │局93年4月12日凌晨3時50│          │指印1 枚  │
│    │分許夜間偵訊同意書    │          │          │
├──┼───────────┼─────┼─────┤
│6   │臺北縣政府警察局土城分│甲○○    │署押1 枚及│
│    │局93年4月12日凌晨3時50│          │指印1 枚  │
│    │分許偵辦刑案權利告知書│          │          │
├──┼───────────┼─────┼─────┤
│7   │臺北縣政府警察局土城分│甲○○    │署押1 枚及│
│    │局扣押物品目錄表      │          │指印1 枚  │
├──┼───────────┼─────┼─────┤
│8   │臺灣板橋地方法院檢察署│甲○○    │署押1 枚  │
│    │93年4月12日凌晨0 時15 │          │          │
│    │分許偵查筆錄          │          │          │
└──┴───────────┴─────┴─────┘
附錄本案論罪科刑法條全文：
刑法第216 條
行使第二百十條至第二百十五條之文書者，依偽造、變造文書或
登載不實事項或使登載不實事項之規定處斷。
刑法第210 條
偽造、變造私文書，足以生損害於公眾或他人者，處五年以下有
期徒刑。
刑法第212 條
偽造、變造護照、旅券、免許證、特許證及關於品行、能力服務
或其他相類之證書、介紹書，足以生損害於公眾或他人者，處一
年以下有期徒刑、拘役或三百元以下罰金。
刑法第339條
意圖為自己或第三人不法之所有，以詐術使人將本人或第三人之
物交付者，處五年以下有期徒刑、拘役或科或併科一千元以下罰
金。
以前項方法得財產上不法之利益或使第三人得之者，亦同。
前二項之未遂犯罰之。
